臺灣新竹地方法院刑事判決　
110年度金訴緝字第7號
公  訴  人  臺灣新竹地方檢察署檢察官
被      告  李秉宗




上列被告因違反洗錢防制法等案件，經檢察官提起公訴（110年
度偵字第2534號），嗣被告於準備程序中就被訴事實為有罪之陳
述，經本院告知簡式審判程序之旨，並聽取被告與公訴人之意見
後，本院合議庭裁定由受命法官獨任進行簡式審判程序，判如下
：
    主  文
李秉宗犯三人以上共同詐欺取財罪，處有期徒刑壹年貳月。
未扣案之犯罪所得現金新臺幣柒仟元沒收，於全部或一部不能沒
收或不宜執行沒收時，追徵其價額。 
    事  實
一、李秉宗自民國109年10月起，經年籍不詳、綽號「小薰」之
    介紹，參與含年籍不詳、自稱「泰老闆」、「水哥」及其他
    真實身分不詳之成年人所屬三人以上、以實施詐術為手段所
    組成之詐欺集團（所涉組織犯罪部分，另案已判決確定），
    並擔任「車手」之工作。李秉宗及其等所屬詐欺集團之成員
    ，共同基於意圖為自己不法所有之3人以上共同詐欺取財及
    一般洗錢之犯意聯絡，先由該詐欺集團不詳成員於109年10
    月25日16時27分許，撥打電話予王鴻浩，假冒為王鴻浩之姪
    子莊子賢，而佯稱急需借款云云，致王鴻浩陷於錯誤，於10
    9年10月27日12時1分許，以匯款方式，匯入新臺幣（下同）
    15萬元至合作金庫銀行帳戶（帳號：000-0000000000000號
    ）內，次由「泰老闆」將上開帳戶之提款卡及密碼交付予李
    秉宗，再由李秉宗於附表所示之時間、地點，持上開帳戶之
    提款卡，提領如附表所示之款項後，復以不詳方式輾轉將款
    項交給集團上游「水哥」，而以此方式製造前開犯罪金流之
    斷點，致無從追查前揭犯罪所得之去向，而掩飾、隱匿該犯
    罪所得，並因而分得7,000元之報酬。嗣因王鴻浩察覺有異
    報警處理，經警循線查獲，始查悉上情。
二、案經王鴻浩訴由新竹縣政府警察局竹北分局報告臺灣新竹地
    方檢察署檢察官偵查起訴。
    理  由
一、訊據被告李秉宗對於前揭犯罪事實均坦承不諱（院金訴緝卷第35、95、100、102頁），並經證人即告訴人王鴻浩於警詢中證述明確（偵卷第7-8頁），且有告訴人之內政部警政署反詐騙諮詢專線紀錄表、新北市政府警察局永和分局警備隊受理刑事案件報案三聯單、受理各類案件紀錄表、受理詐騙帳戶通報警示簡便格式表、金融機構聯防機制通報單、告訴人之匯款明細表及通聯記錄、詐欺車手提領時、地一覽表等在卷可查（偵卷第9-14、33頁、院金訴卷第65-66頁），足認被告自白與事實相符，是本案事證明確，被告所為足堪認定，應予依法論科。
二、法律適用：
(一)核被告如附表所示所為，係犯刑法第339條之4第1項第2款之
    三人以上共同詐欺取財罪及洗錢防制法第14條第1項之一般
    洗錢罪。又被告如附表所示提領贓款所為，係於密切接近之
    時間、地點所實施，且侵害相同之告訴人財產法益，各行為
    之獨立性極為薄弱，依一般社會健全觀念，在時間差距上，
    難以強行分開，在刑法評價上，應以視為數個舉動之接續施
    行，而合為包括之一行為予以評價，較為合理，應論以接續
    犯之實質上一罪。又被告以一行為同時觸犯三人以上共同詐
    欺取財罪、一般洗錢罪，為想像競合犯，應依刑法第55條之
    規定，從一重之三人以上共同詐欺取財罪處斷。
(二)又詐欺集團分工細緻，被告雖未自始至終參與各階段之犯行
    ，且無證據證明與撥打電話詐騙告訴人或被害人之成員間彼
    此相識，然依現今詐欺集團詐騙之犯罪型態及模式，其就所
    屬詐欺集團成員以本案手法行騙，當為主觀上所已預見之範
    圍，其復在如附表所示犯行之合同犯意內，分擔犯罪行為之
    一部，而相互利用其他詐欺集團成員之部分行為以遂行犯罪
    之目的，自難謂無犯意聯絡及行為分擔，而應就共同意思範
    圍內之全部行為負責，故被告、「泰老闆」、「水哥」及其
    等所屬詐欺集團成員間就事實欄所示之行為，均有犯意聯絡
    及行為分擔，應依刑法第28條之規定論以共同正犯。
(三)按想像競合犯之處斷刑，本質上係「刑之合併」，其所謂從
    一重處斷，乃將想像競合犯組成之評價上數罪，合併為科刑
    一罪，其所對應之刑罰，亦合併其評價上數罪之數法定刑，
    而為一個處斷刑。易言之，想像競合犯侵害數法益者皆成立
    犯罪，論罪時必須輕、重罪併舉論述，同時宣告所犯各罪名
    ，包括各罪有無加重、減免其刑之情形，亦應說明論列，量
    刑時併衡酌輕罪部分量刑事由，評價始為充足，然後依刑法
    第55條前段規定「從一重處斷」，非謂對於其餘各罪可置而
    不論。因此，法院決定處斷刑時，雖以其中最重罪名之法定
    刑，做為裁量之準據，惟於裁量其輕重時，仍應將輕罪合併
    評價在內（最高法院108年度台上字第4405號、第3563號判
    決意旨參照）。次按洗錢防制法第16條第2項規定：「犯前2
    條之罪，在偵查或審判中自白者，減輕其刑」。據前所述，
    被告於偵查及本院審理時，就本案洗錢等客觀事實均詳實供
    述，應認被告對本案洗錢等主要構成要件事實有所自白，原
    應就其所犯一般洗錢罪，依上開規定減輕其刑，惟依前揭罪
    數說明，被告就上開犯行係從一重論處三人以上共同詐欺取
    財罪，被告所犯洗錢罪屬想像競合犯其中之輕罪，依上開說
    明，僅由本院於後述依刑法第57條量刑時一併衡酌該部分減
    輕其刑事由，附此說明。
三、量刑審酌：
　　爰以行為人之責任為基礎，審酌被告不思循正當管道獲取財
    物，竟為貪圖不法之利益，從事詐欺取財及洗錢犯行，所為
    嚴重損害財產交易安全及社會經濟秩序，其參與共同詐騙告
    訴人，致告訴人受有金錢損失而侵害告訴人之財產法益，所
    生危害非輕，實有不該，惟審酌其犯後尚知坦認犯行，就所
    涉一般洗錢犯行，均已符合自白減刑規定，並考量其仍未實
    際賠償告訴人之狀況，兼衡其素行、犯罪動機、目的、分工
    情形及參與程度、自述高中畢業之智識程度、之前從事油漆
    工作、經濟狀況小康（院金訴緝卷第102頁）等一切情狀，
    量處如主文欄所示之刑。
四、沒收：
    未扣案之犯罪所得7,000元，為被告本案犯罪所得，且於犯
    罪既遂時經被告取得事實上支配權，而為屬於被告之物，應
    依刑法第38條之1第1項、第3項規定宣告沒收，於全部或一
    部不能沒收或不宜執行沒收時，追徵其價額。至檢察官雖認
    被告本案犯罪所得為7萬6,000元一節，然此部分既經被告於
    本院審理中自陳：我之前說報酬7萬6,000元係於參加本案犯
    罪集團共2周所獲取之全部報酬，實際上是1天算7,000元等
    語（院金訴緝卷第95頁），是此部分尚無其他積極證據證明
    被告本案實際犯罪所得為7萬6,000元，依最有利被告之認定
    應認其本案犯罪所得為7,000元，附此敘明。
據上論斷，應依刑事訴訟法第273條之1第1項、第299條第1項前
段，判決如主文。
本案經檢察官沈郁智提起公訴，由檢察官邱宇謙到庭執行職務。
中　　華　　民　　國　　111 　年　　1 　　月　　26　　日
                  刑事第九庭  法　官  李建慶
以上正本證明與原本無異。  
如不服本判決應於收受送達後20日內向本院提出上訴書狀，並應
敘述具體理由；其未敘述上訴理由者，應於上訴期間屆滿後20日
內向本院補提理由書（均須按他造當事人之人數附繕本）「切勿
逕送上級法院」。告訴人或被害人如對於本判決不服者，應具備
理由請求檢察官上訴，其上訴期間之計算係以檢察官收受判決正
本之日期為準。
中　　華　　民　　國　　111 　年　　1 　　月　　26　　日
                              書記官  張慧儀
附表
編號 提領時間 提領地點 提領金額（新臺幣） 1 109年10月27日12時42分至45許 新竹縣○○市○○路○段00號 合計共8萬元（均扣除手續費） 2 109年10月27日12時47分至49分許 新竹縣○○市○○路○段00號 合計共7萬元（均扣除手續費） 
附錄本案論罪科刑法條全文：
中華民國刑法第339條之4
犯第339條詐欺罪而有下列情形之一者，處1年以上7年以下有期
徒刑，得併科1百萬元以下罰金：
一、冒用政府機關或公務員名義犯之。
二、三人以上共同犯之。
三、以廣播電視、電子通訊、網際網路或其他媒體等傳播工具，
    對公眾散布而犯之。
前項之未遂犯罰之。
洗錢防制法第14條
有第二條各款所列洗錢行為者，處7年以下有期徒刑，併科新臺
幣5百萬元以下罰金。
前項之未遂犯罰之。
前二項情形，不得科以超過其特定犯罪所定最重本刑之刑附錄本
判決論罪法條。